【裁判字號】    97,易,599
【裁判日期】    970423
【裁判案由】    違反著作權法
【裁判全文】
臺灣臺中地方法院刑事判決               97年度易字第599號
公  訴  人  臺灣臺中地方法院檢察署檢察官
被      告  甲○○
                      10號之.
上列被告因違反著作權法案件，經檢察官提起公訴（九十六年度
偵字第八０九七號），本院判決如下：
    主    文
甲○○明知係侵害著作財產權之光碟重製物而散布，處有期徒刑
陸月，如易科罰金，以新臺幣壹仟元折算壹日。減為有期徒刑
月，如易科罰金，以新臺幣壹仟元折算壹日。扣案之「怪醫黑傑
克」套，均沒收。
    犯罪事實
一、甲○○明知「怪醫黑傑克」影音光碟，係日商東京放送株式
    會社享有著作權之視聽著作，依著作權法第四條第二款及世
    界貿易組織（ＷＴ０）「與貿易有關之智慧財產權協定」（
    ＴＲＩＰＳ）之約定，屬受我國著作權法保護之著作物，日
    商東京放送株式會社並授權我國普威爾國際股份有限公司（
    下稱普威爾公司），在臺灣地區享有重製、販售、出租等權
    利，為上開公司享有著作權之影音光碟，且均在著作權存續
    時間之內，任何人未經上開著作權人之同意或授權，不得擅
    自重製或散布。詎甲○○竟基於侵害著作財產權之散佈意圖
    ，自民國九十六年二月下旬某日，以每片新臺幣（下同）五
    十五元至一百元不等之價格，向丙○○（其違反著作權法部
    分，另經本院判處有期徒刑八月，減為有期徒刑四月）購買
    上開侵害著作權人著作財產權之重製「怪醫黑傑克」影音光
    碟，再以每片一百元或二百元不等之價格，在臺中縣、市之
    夜市，販售予不特定之消費者。嗣於九十六年三月十三日晚
    間十時許，甲○○在臺中縣梧棲鎮○○○街空地之夜市，擺
    攤陳列而販賣仿冒前揭盜版日劇光碟，為警查獲，並扣得「
    怪醫黑傑克」三套之盜版日劇光碟。
二、案經臺中縣警察局和平分局報請臺灣臺中地方法院檢察署檢
    察官偵查起訴。
    理    由
一、證據能力之說明：
（一）按刑事訴訟法第一百五十九條之五規定：「（第一項）被
      告以外之人於審判外之陳述，雖不符前四條之規定，而經
      當事人於審判程序同意作為證據，法院審酌該言詞陳述或
      書面陳述作成時之情況，認為適當者，亦得為證據。（第
      二項）當事人、代理人或辯護人於法院調查證據時，知有
      第一百五十九條第一項不得為證據之情形，而未於言詞辯
      論終結前聲明異議者，視為有前項之同意。」，其立法意
      旨在於傳聞證據未經當事人之反對詰問予以核實，原則上
      先予排除，惟若當事人已放棄詰問或未聲明異議，基於證
      據資料愈豐富，愈有助於真實發現之理念，且強化言詞辯
      論原則，法院自可承認該傳聞證據例外擁有證據能力。經
      查，本案下列使用之非供述證據，性質上屬傳聞證據，惟
      經被告甲○○於本院九十七年四月一日審理時，同意作為
      證據（見該日審理筆錄第三、四頁），又本院審酌上開書
      面陳述作成時之情況，查無其他不法之情狀，足認為得為
      本案之證據，依刑事訴訟法第一百五十九條之五之規定，
      有證據能力，合先敘明。
（二）刑事訴訟法第一百五十九條之一第二項規定：「被告以外
      之人於偵查中向檢察官所為之陳述，除顯有不可信之情況
      者外，得為證據。」，故被告以外之人於偵查中向檢察官
      所為之陳述，其性質要屬傳聞證據，但依該項立法理由之
      說明，現階段刑事訴訟法規定檢察官代表國家偵查犯罪、
      實施公訴，依法其有訊問被告、證人及鑑定人之權，證人
      、鑑定人且須具結，而實務運作時，偵查中檢察官向被告
      以外之人所取得之陳述，原則上均遵守法律規定，不致違
      法取供，其可信性極高，為兼顧理論與實務，在除顯有不
      可信之情況者外，被告以外之人於偵查中向檢察官所為之
      陳述，得為證據。經查，本案證人丙○○於九十六年十月
      五日偵查中，具結證述之內容，查無顯有不可信之情況者
      ，依上開之說明，具有證據能力。
二、訊據被告固不否認有於九十六年二月下旬某日，以每片五十
    五元至一百元不等之價格，向證人丙○○購買侵害著作權人
    著作財產權之重製「怪醫黑傑克」影音光碟，再以每片一百
    元或二百元不等之價格，在臺中縣、市之夜市，販售予不特
    定之消費者，嗣於九十六年三月十三日晚間十時許，在臺中
    縣梧棲鎮○○○街空地之夜市，擺攤陳列而販賣仿冒前揭盜
    版日劇光碟，為警查獲，並扣得「怪醫黑傑克」三套之盜版
    日劇光碟之事實，但矢口否認有侵害著作權之故意，辯稱：
    其原在夜市做生意，其有向丙○○問他所販賣的光碟有沒有
    問題，他說沒有問題，且其去一中街、逢甲夜市逛街時，也
    看到有人在販賣，所以覺得應該沒有問題，才向丙○○進貨
    云云。惟查，被告上開犯罪行為，除有被告上開部分之自白
    外，並有現場照片四張附卷可稽，另有「怪醫黑傑克」三套
    之盜版日劇光碟扣案可資佐證，被告確有散布上開盜版光碟
    之事實，足可認定。又證人丙○○於九十六年十月五日偵查
    中證稱：其有賣盜版日劇給被告，合法之光碟不可能一片賣
    五十元，其知道是盜版的等語，被告隨後亦表示：其也知道
    是盜版的等語，被告業已自白其知悉所販賣之光碟為盜版光
    碟，再參酌被告於本院審理時供稱：其所賣的價格比店面的
    價格便宜，店面是一片賣一百五十元，三片四百元等語，被
    告既知其所販售光碟價格較他人為低，衡諸常情，當知其所
    販售光碟之來源有疑，亦可佐證被告於偵查中之自白，應屬
    事實，故被告於本院之辯解，顯係事後卸責之詞，不足採信
    。本案事證明確，被告違反著作權法之犯行，洵堪認定。
三、核被告所為，係違反著作權法第九十一條之一第三項前段、
    第二項之明知係侵害著作財產權之光碟重製物而散布罪。被
    告丙○○意圖散布而陳列或持有侵害著作財產權之光碟重製
    物之低度行為，為其散布之高度行為所吸收，不另論罪。又
    按刑事法若干犯罪行為態樣，本質上原具有反覆、延續實行
    之特徵，立法時既予特別歸類，定為犯罪構成要件之行為要
    素，則行為人基於概括之犯意，在密切接近之一定時、地持
    續實行之複次行為，倘依社會通念，於客觀上認為符合一個
    反覆、延續性之行為觀念者，於刑法評價上，即應僅成立一
    罪。學理上所稱「集合犯」之職業性、營業性或收集性等具
    有重複特質之犯罪均屬之，例如經營、從事業務、收集、販
    賣、製造、散布等行為概念者是（最高法院九十五年度臺上
    字第一０七九號、九十五年度臺上字第四六八六號、九十六
    年度臺上字第一七二號判決意旨參照），本案被告上開犯罪
    行為甚屬密集，顯係出於反覆、延續單一犯罪行為決意甚明
    ，揆諸前揭說明，被告多次違反著作權法犯行，應論以包括
    一罪之集合犯，僅受一次刑法評價為已足。爰審酌被告正值
    青壯之年，竟不思以正途賺取所需，明知其所販賣者係盜版
    影音光碟，竟為圖私利加以販售，枉顧著作權人辛苦之智慧
    結晶，其行為已對著作權人之商譽造成損害，且就真正著作
    權人所表彰之品質亦生影響，擾亂市場秩序並破壞我國致力
    於智慧財產權保護之國際聲譽，行為殊不可取，犯後任意否
    認犯行，並無悔意，惟念其並無前科，有臺灣高等法院被告
    前案紀錄表一份可按，素行尚佳，其販售前揭盜版影音光碟
    之期間非長、數量非多等一切情狀，量處如主文所示之刑，
    並諭知易科罰金之折算標準。又被告行為後，中華民國九十
    六年罪犯減刑條例於九十六年七月十六日公布施行，查被告
    本案犯行係在九十六年四月二十四日以前，且非同條例第三
    條所示不得減刑之罪，亦無同條例第五條規定例外不得減刑
    之情事，爰依同條例第二條第一項第三款規定，減其宣告刑
    二分之一，並諭知易科罰金之折算標準，以資懲儆。扣案之
    「怪醫黑傑克」三套盜版影音光碟，為被告所有供犯罪所用
    之物，有如前述，應依著作權法第九十八條但書之規定，併
    宣告沒收之。
四、公訴意旨略以：被告甲○○明知「在你成為回憶之前」、「
    邱比特惡作劇」、「弦月凝空」等影音光碟，係侵害他人著
    作財產權之日本視聽著作，任何人未經上開著作權人之同意
    或授權，不得擅自重製或散布，被告竟基於侵害著作財產權
    之散佈意圖，自九十六年二月下旬某日，以每片五十五元至
    一百元不等之價格，向證人盧購買上開侵害著作權人著作財
    產權之重製「在你成為回憶之前」、「邱比特惡作劇」、「
    弦月凝空」等影音光碟，再以每片一百元或二百元不等之價
    格，在臺中縣、市之夜市，販售予不特定之消費者。因認被
    告此部分亦犯著作權法第九十一條之一第三項前段、第二項
    之明知係侵害著作財產權之光碟重製物而散布罪云云。經查
    ，公訴人於起訴時未能提及「在你成為回憶之前」、「邱比
    特惡作劇」、「弦月凝空」等影音光碟著作財產權人為何人
    且擁有著作財產權之證明，本院審理時期間，告知公訴人須
    提出足以證明上開事項之證據，唯其未提出相關證據，僅具
    狀補充表示意見：本案之罪為非告訴乃論之罪，雖無從得知
    上開視聽著作之著作權人為何人，法院仍得依法審究云云，
    其上開補充意見並未針對本院告知之事項為說明，蓋本罪之
    構成要件為「侵害著作財產權」，故檢察官須舉證證明上開
    「在你成為回憶之前」、「邱比特惡作劇」、「弦月凝空」
    等影音光碟，係有著作財產權人之著作財產權，若無法證明
    ，則構成要件不該當，即應為無罪之諭知，此與是否為非告
    訴乃論之罪無涉。此如同非告訴乃論之竊盜罪，檢察官須舉
    證證明被告竊取之動產係在他人持有中，否則即應另論以他
    罪（如動產脫離他人持有之情形時）或無罪（即動產為他人
    所拋棄時），此與該竊盜罪是否有經告訴並無任何關連，檢
    察官補充意見顯有誤會。依舉證分配之法則，對於被告之成
    罪事項，應由檢察官負舉證義務，檢察官無法舉證使本院產
    生無合理懷疑之確信心證，縱被告所辯不足採信，亦不得因
    此反面推論被告之罪行成立，致違刑事舉證分配之法則，本
    案此部分檢察官既不能舉證證明被告有上述犯行，而使本院
    無庸置疑之確信心證，則本案此部分依罪疑唯有利於被告原
    則，即應對被告為有利之認定。既不能證明被告此部分有公
    訴人所指之犯行，依法原應諭知無罪，但依公訴意旨認此部
    分與起訴經判決有罪部分具有集合犯之實質上一罪關係，依
    審判不可分原則，不另為無罪之諭知。
據上論斷，應依刑事訴訟法第二百九十九條第一項前段，著作權
法第九十一條第三項前段、第二項、第九十八條但書，刑法第十
一條、第四十一條第一項前段，九十六年罪犯減刑條例第二條第
一項第三款、第七條，判決如主文。
本案經檢察官乙○○到庭執行職務
中    華    民    國    97    年    4     月    23    日
                  刑事第十五庭  法  官  楊真明
以上正本證明與原本無異。
如不服本判決，應於收受送達後十日內向本院提出上訴書狀（應
敘述具體理由並附繕本）。
上訴書狀如未敘述理由，應於上訴期間屆滿後二十日內補提理由
書於本院。
                                書記官  呂苗澂
中    華    民    國    97    年    4     月    23    日
附錄本判決論罪科刑法條
著作權法第九十一條之一第二項、第三項：
  明知係侵害著作財產權之重製物而散布或意圖散布而公開陳列
  或持有者，處三年以下有期徒刑，得併科新臺幣七萬元以上七
  十五萬元以下罰金。
  犯前項之罪，其重製物為光碟者，處六月以上三年以下有期徒
  刑，得併科新臺幣二十萬元以上二百萬元以下罰金。但違反第
  八十七條第四款規定輸入之光碟，不在此限。


司法院資訊處製作；財團法人民間司法改革基金會備份。
